臺灣高雄地方法院刑事判決　　　　　　　96年度訴字第1253號
公　訴　人　臺灣高雄地方法院檢察署檢察官
被　　　告　甲○○
選任辯護人　紀錦隆律師
　　　　　　郭寶蓮律師
　　　　　　乙○○
上列被告因違反藥事法案件，經檢察官提起公訴（96年度偵字第
4371號），本院適用簡式審判程序，判決如下：
    主  文
甲○○共同製造偽藥，處有期徒刑伍月，緩刑參年，並向國庫支
付新臺幣貳拾萬元，扣案如附表所示藥粉陸桶沒收。
乙○○共同製造偽藥，處有期徒刑參月，緩刑貳年，並向國庫支
付新臺幣壹拾萬元。扣案如附表所示藥粉陸桶沒收。
    事  實
一、甲○○為高雄縣鳳山市○○里○○路32號慈勇堂中藥房負責
    人，乙○○為金亞貿易有限公司業務員，2 人明知製造藥品
    ，應將其成分、規格、性能、製法之要旨，檢驗規格與方法
    及有關資料或證件，連同原文和中文標籤、原文和中文仿單
    及樣品，並繳納費用，申請中央衛生主管機關查驗登記，經
    核准發給藥品許可證後，始得製造，並應領有工廠登記證，
    詎未經前開程序，於民國94年6 月間，甲○○與乙○○共同
    基於製造偽藥之犯意聯絡，甲○○向乙○○以新台幣（下同
    ）6 、7 萬元之價格訂購金亞貿易有限公司銷售之Ethoxybe
    nzamide （解熱鎮痛劑）、Diphenhydra mine（抗組織胺劑
    ）、Dexamethaso ne（類固醇）、Acetaminop hen （ 解熱
    鎮痛劑）、Betamethasone （類固醇，起訴書誤繕為Btamet
    hasone）、Caffeine（中樞神經興奮劑）等西藥俾用以製作
    偽藥，乙○○從中賺取1 成約6 、7 千元傭金；嗣經乙○○
    於94年6 月間起至同年12月間止，分3 次將上開西藥交付甲
    ○○，甲○○於94年12月間取得所訂購之上開西藥全部，即
    自94年12月間至95年8 月間止，數次將上開西藥以中藥粉20
    ：類固醇1 ：其他西藥劑量3 之比例，與中藥粉混合製成偽
    藥後，再以每3 錢50元之代價，多次販賣前開偽藥與不特定
    顧客，共獲取5 、6 萬元。嗣於95年8 月11日，經法務部調
    查局嘉義市調查站持本院核發之搜索票前往高雄縣鳳山市○
    ○里○○路32號搜索，當場扣得中藥粉6 桶，送請行政院衛
    生署藥物食品檢驗局檢驗後，其中2 桶驗得上開西藥成分，
    始悉上情。
二、案經法務部調查局嘉義市調查站報告臺灣高雄地方法院檢察
    署檢察官偵查起訴。
    理  由
一、上開犯罪事實，業據被告甲○○、乙○○分別坦承在卷（參
    本院卷第28、41、43頁），而所扣案如附表所示6 桶藥粉中
    ，如附表編號1 所示該桶藥粉確實含有Ethoxybenzamide 、
    Diphenhydramine 、Dexamethasone 、Betamethasone 等西
    藥成分，而如附表編號2 所示該桶藥粉則含有Ethoxybenzam
    ide 、Acetaminophen 、Caffeine等西藥成分，有行政院衛
    生署藥品食物檢驗局95年10月12日藥檢參字第0950017392號
    函文所附檢驗報告1 份在卷可證（見偵卷第17至19頁），再
    衡以上開藥粉中所含之西藥成分不盡相同，顯見被告甲○○
    非係同次調製前開藥粉，（若同次調製者，其所含西藥成分
    應會相同），可認被告甲○○向被告乙○○販入上開西藥後
    ，應係先後未經許可製造偽藥數次；又被告甲○○以3 錢50
    元之價格販賣上開偽藥，共獲利6 、7 萬元，顯然將製造之
    偽藥販賣與不特定顧客多次，亦可見甲○○、乙○○共同製
    造偽藥之目的，在於出售牟利，是其製造之初，即其有販賣
    之意圖。綜上，本件事證明確，被告等犯行，均堪認定。
二、按藥事法上所稱「偽藥」，係指藥品經稽查或檢驗而有下列
    所述情形之一者：(1)未經核准，擅自製造者；(2)所含有效成
    分之名稱，與核准不符者；(3)將他人產品抽換或摻雜者；(4)
    塗改或更換有效期間之標示者，藥事法第20條定有明文。次
    按，明知為偽藥或禁藥，而販賣、供應、調劑、運送、寄藏
    、牙保、轉讓或意圖販賣而陳列者，處7 年以下有期徒刑，
    得併科500 萬元以下罰金，藥事法第83條第1 項定有明文，
    而該規定所稱之「調劑」，係指藥事人員自受理處方箋至病
    患取得藥品間，所為之處方確認、處方登錄、用藥適當性評
    估、藥品調配或調製、再次核對、確認取藥者交付藥品、用
    藥指導等相關之行為，依藥事法第37條第1 項而訂定之藥品
    優良調劑作業準則第3 條規定可參，復佐以藥事法第83條第
    1 項之犯罪構成要件，係以行為人主觀上明知藥品係偽藥或
    禁藥為前提，是該項規定所欲處罰之「調劑」偽藥行為，當
    係行為人明知其所持藥品係偽藥，而仍依處方箋予以調配或
    調製之行為，若行為人係製造、生產偽藥之人，其所為應依
    同法第82條第1 項處斷。本件被告甲○○、乙○○未經核准
    ，即擅自製造藥品，核其等所為，均係犯藥事法第82條第1
    項之製造偽藥罪。其等販賣偽藥之低度行為應為製造偽藥之
    高度行為所吸收，不另論罪。按刑事法若干犯罪行為態樣，
    本質上原具有反覆、延續實行之特徵，立法時既予特別歸類
    ，定為犯罪構成要件之行為要素，則行為人基於概括之犯意
    ，在密切接近之一定時、地持續實行之複次行為，倘依社會
    通念，於客觀上認為符合一個反覆、延續性之行為觀念者，
    於刑法評價上，即應以集合犯之概念，認為僅成立一罪。是
    被告被告甲○○、被告乙○○共同於上開自94年12月間至95
    年8 月間止，期間數次製造偽藥又多次持以販賣行為，應係
    基於製造完成後販賣之營利意圖，而反覆所為之行為，屬集
    合犯，而為包括一罪；被告甲○○與被告乙○○間，就上開
    犯行有犯意聯絡及行為分擔，為共同正犯；被告乙○○明知
    上開西藥僅得販售與合法藥廠，而被告甲○○僅係慈勇堂中
    藥房負責人，依法不得販售上開西藥與被告甲○○等情，業
    據被告乙○○供承在卷（見他字偵卷第9 至10頁、本院卷第
    43至44頁），足見被告蔡輝非無預見於被告甲○○向其販入
    上開西藥係為與中藥粉混和製成偽藥而販售，則被告乙○○
    猶提供賣出被告甲○○製造偽藥所需之上開西藥，容任被告
    甲○○持以製造偽藥，且因出售上開西藥與被告甲○○賺得
    利益5 、6 千元，應認係以共同犯罪之意思而為本件犯行，
    起訴意旨認被告乙○○為幫助犯，容有未洽。爰審酌被告等
    為貪圖不法利益，竟於製造偽藥後出售供他人使用，造成危
    害他人身體健康之風險，製造並販賣偽藥時間約長達8 月，
    所為實無可取；惟考量被告等均坦承犯行，態度良好，被告
    乙○○所參與犯行程度顯然輕於被告甲○○，又被告乙○○
    並無前科，有臺灣高等法院被告前案紀錄表1 份在卷可參，
    素行尚稱良善，而被告蔡孟波雖曾於86年間，因過失致死犯
    行，經臺灣高等法院高雄分院判處罪刑確定，惟經宣告緩刑
    ，且緩刑期滿未經撤銷，該罪係出於過失為之，亦有臺灣高
    等法院被告前案紀錄表1 份在卷可考，猶可認被告蔡孟波素
    行尚非至為不良等一切情狀，量處如主文所示之刑。又被告
    等均未曾因故意犯罪受有期徒刑以上刑之宣告者，因一時失
    慮，偶罹刑典，事後均已坦承犯行，深具悔意，經此刑之宣
    告後，應知警惕而無再犯之虞，本院因認暫不執行其刑為當
    ，依刑法第74條第1 項規定，分別就被告蔡孟波部分予以宣
    告緩刑3 年，就被告被告乙○○部分予以宣告緩刑2 年，以
    啟其等自新。並依同條第2 項第4 款核定命被告蔡孟波應向
    公庫支付20萬元，核定命被告乙○○應向公庫支付10萬元。
    又按藥事法第79條第1 項規定：「查獲之偽藥或禁藥，沒入
    銷燬之」，上開沒入銷燬之規定，係列於藥事法第8 章「稽
    查及取締」內，而非列於第9 章之「罰則」，其性質應屬行
    政秩序罰，屬行政機關依行政程式科罰之權限，法院自不得
    越權於判決內諭知沒入銷燬；惟查獲之禁藥若未經行政機關
    沒入並銷燬，法院自應依刑法第38條規定宣告沒收之（最高
    法院92年台上字第2718號、93年台上字第738 號判決意旨參
    照）。又刑法第38條沒收之規定，為從刑，應從屬於主刑比
    較後所適用之法律（參照最高法院95年5 月23日第8 次刑事
    庭會議）。本件扣案如附表編號3 至6 所示之藥粉4 桶，為
    被告蔡孟波所有，預備供本件製造偽藥犯罪所用，扣案如附
    表編號1 、2 所示之藥粉2 桶，係被告蔡孟波所有，係因本
    件製造偽藥犯罪所得之物，業據被告蔡孟波供承在卷（見他
    字偵卷第5 至8 頁），爰分別依刑法第38條第1 項第2 款、
    第3 款規定，併予宣告沒收。上開物品均為共犯蔡孟波所有
    ，且係預備供本件犯罪所用之物及本件犯罪所得之物，認定
    如前，雖非被告乙○○所有，然基於共同犯罪行為，應由共
    犯各負全部責任，爰均依刑法第38條第1 項第2 款、第3 款
    規定，諭知沒收。
據上論斷，應依刑事訴訟法第299 條第1 項前段、第273 條之1
第1 項，藥事法第82條第1 項、刑法第11條前段、第28條、第74
條第1 項、第2 項第4 款、第38條第1 項第2 款、第3 款，判決
如主文。
本案經檢察官丙○○到庭執行職務。
中　　華　　民　　國　　96　　年　　4 　　月　　30　　日
                  刑事第十三庭  法　官   戴韻玲
以上正本證明與原本無異。
如不服本判決，應於收受送達後10日內向本院提出上訴書狀。
中　　華　　民　　國　　96　　年　　4 　　月　　30　　日
 　　　　　　　　　　　　       書記官   李春慧
附錄本判決論罪科刑法條全文：
藥事法第82條第1項
製造或輸入偽藥或禁藥者，處10年以下有期徒刑，得併科新臺幣
1000萬元以下罰金。
附表：
┌──┬───────────────────────┬──┬──────┐
│編號│物品                                          │數量│備註        │
├──┼───────────────────────┼──┼──────┤
│ 1  │含有Ethoxybenzamide 、Diphenhydramin e、Dexame│1桶 │扣押物品目錄│
│    │thaso ne、Betamethasone 等西藥成分之淺褐色粉末│    │表編號肆    │
├──┼───────────────────────┼──┼──────┤
│ 2  │含有Ethoxybenzam ide、Acetaminophen 、Caffeine│1桶 │扣押物品目錄│
│    │等西藥成分之淺褐色粉末                        │    │表編號壹    │
├──┼───────────────────────┼──┼──────┤
│ 3  │含acetaminophen 、caffeine、indomethacin等西藥│1桶 │扣押物品目錄│
│    │成分之藥粉                                    │    │表編號貳    │
├──┼───────────────────────┼──┼──────┤
│ 4  │褐色粉末                                      │1桶 │扣押物品目錄│
│    │                                              │    │表編號參    │
├──┼───────────────────────┼──┼──────┤
│ 5  │褐色粉末                                      │1桶 │扣押物品目錄│
│    │                                              │    │表編號伍    │
├──┼───────────────────────┼──┼──────┤
│ 6  │褐色粉末                                      │1桶 │扣押物品目錄│
│    │                                              │    │表編號陸    │
└──┴───────────────────────┴──┴──────┘
